臺灣臺中地方法院刑事判決　　　　　　　　　　　　　　九十三年度金訴字第五號
　　公　訴　人　臺灣臺中地方法院檢察署檢察官
　　被　　　告　甲○○
右列被告因洗錢防制法等案件，經檢察官提起公訴（九十二年度偵字第二二七四一號
），經本院合議庭裁定以簡式審判程序審理，本院判決如左：
    主  文
甲○○幫助共同意圖為自己不法之所有，以詐術使人將本人之物交付，處有期徒刑參
月，如易科罰金，以參佰元折算壹日。緩刑貳年。
    事  實
一、甲○○於民國九十二年五月十三日，由自由時報得知不詳姓名之成年男子在報紙
    上刊登願以高價收購金融機構帳戶存摺、提款卡、印章，明知該不詳姓名之成年
    男子係向不特定之人不法詐財詐騙被害人將款項匯入該帳戶之用，仍不違背其本
    意之認識下，竟基於幫助該成年男子之犯意，與該綽號「阿峰」之不詳姓名男子
    約定每本存摺代價新台幣（下同）一千元，甲○○隨即前往玉山銀行豐原分行申
    辦0000000000000帳戶，再與「阿峰」聯絡，在台中市○○路某加油站旁，將上
    開帳戶及其所有彰化銀行潭子分行之提款卡交付「阿峰」，「阿峰」將該帳戶交
    予另一有犯意連絡之成年女子，於同年五月三十日打電話向乙○○自稱為弟媳梅
    芬，要借款二萬元，六月十日打電話向丁○○稱彼為友人莉芳，要向丁○○借款
    三萬元軋支票，使乙○○、丁○○陷於錯誤如數匯款或轉帳至上開帳戶，事後乙○○、丁○○查證始知受騙。
二、案經台中縣警察局豐原分局報告臺灣臺中地方法院檢察署檢察官偵查起訴。
    理  由
一、訊據被告甲○○對於前曾於右揭時地，以一千元之代價，出售上開帳戶及提款卡
    予年籍不詳之成年男子「阿峰」。嗣其所出售之上開帳戶，遭不詳年籍之女子充
    作向乙○○、丁○○詐欺之用之事實，坦承不諱，核與被害人乙○○、丁○○於
    警詢時之指述情節相符，並有玉山銀行客戶資料查詢單、資金往來明細表各一紙
    在卷可稽，是「阿峰」向被告購買帳戶，顯係做為供被害人匯入款項之用，以逃
    避警方查緝甚明，而按，銀行帳戶可供款項之存匯、提領，係一般人均可輕易申
    請開設，並無任何資格條件之限制，「阿峰」苟無欲以被告之銀行帳戶、提款卡
    做非法用途之意，其儘可自行開立帳戶及申請提款卡即可，豈須以一千元代價要
    求被告出售帳戶及提款卡供其使用，且金融存款帳戶，事關存戶個人財產權益之
    保障，其與存戶印鑑章、提款卡結合，專屬性、私密性更形提高，一般人亦均有
    應妥為保管存摺及提款卡，以防止存摺及提款卡被他人冒用之認識，縱有特殊情
    況偶有將存摺、提款卡交付他人之需，亦必深入瞭解其用途後始行提供使用，以
    防淪落不明人士手中，遭利用為與財產犯罪有關之犯罪工具；復以，與他人於身
    分上不具密切關係之人，竟徵求他人提供帳戶以為使用，此等行為，客觀上已屬
    可疑，且顯係供為某非正當資金進出使用，而隱瞞其流程及行為人身份曝光之不
    法意圖亦可預見；若此之社會現實，恆係一般人本於日常生活經驗即可體察。本
    件被告係有社會生活經驗之成年人，是認被告對於「阿峰」收購其帳戶存摺之用
    途，可能係供詐騙他人金錢，並逃避警察查緝所用乙節，已有所預見之不確定故
    意，且被告所參與者，係詐欺取財構成要件以外之行為，要屬詐欺取財之幫助犯
    ，本件事證明確，被告犯行足堪認定。
二、查「阿峰」及與有犯意聯絡之另一女子以打電話佯稱借款方式，連續對乙○○、
    丁○○等施以詐術，使被害人等陷於錯誤，將款項匯入由被告甲○○所提供之人
    頭帳戶等犯行，係共同連續觸犯刑法第三百三十九條第一項之詐欺取財罪。被告
    甲○○基於幫助「阿峰」及與「阿峰」有犯意聯絡另一女子共同連續詐欺取財之
    不確定故意，將前述帳戶提供予「阿峰」供作詐財之用，核其所為，係犯刑法第
    三十條第一項、第三百三十九條第一項之幫助共同連續詐欺取財罪。另以，本件
    施用詐術，詐取他人財物之正犯「阿峰」及與「阿峰」有犯意聯絡之不明女子，
    均未查緝，且本件之被害人數為只有二位，人數不多，且詐騙金額共計為五萬元
    ，數量非鉅，復查無其他積極證據足認「阿峰」及與「阿峰」有犯意聯絡之不明
    女子有恃本件詐欺取財犯行為生或賴以為業之情事，依罪疑唯輕之原則，認檢察
    官以被告所為係犯刑法第三十條第一項、第三百四十條之幫助常業詐欺取財罪起
    訴，尚有未合，惟其起訴之基本事實，既屬同一，本院仍應予審理，並變更其起
    訴法條。又被告甲○○幫助「阿峰」及與「阿峰」有犯意聯絡之不明女子犯上開
    共同連續詐欺罪，為從犯，茲衡諸其犯罪情節，並按正犯之刑減輕之。爰審酌被
    告一時貪念，為圖小利，而出賣帳戶、提款卡予「阿峰」，幫助「阿峰」及與「
    阿峰」有犯意聯絡之不明女子為詐欺犯行，增加查緝詐欺犯行之困難，惟念被告
    之動機尚屬單純，手段亦為平和，且犯罪後尚能坦承犯行，態度良好等一切情狀
    ，量處如主文所示之刑，併諭知易科罰金之折算標準。末查被告前未曾受有期徒
    刑以上刑之宣告，有臺灣臺中地方法院檢察署刑案資料查註紀錄表、臺灣高等法
    院被告全國前案紀錄表各一份附卷可憑，被告坦承犯行，深具悔意，其經此教訓
    ，當知警惕而無再犯之虞，本院綜核各情，所宣告之刑，認以暫不執行為適當，
    併予宣告緩刑二年，以啟自新。
三、公訴意旨另略以：被告甲○○所出售予「阿峰」之玉山銀行豐原分行帳戶及其所
    有彰化銀行潭子分行之提款卡係基於洗錢及幫助常業詐欺之不確定概括犯意，容
    認「阿峰」將使用該帳戶以遂行詐騙不特定他人之財物，是被告所為亦犯有洗錢
    防制法第九條第一項之隱匿他人因重大犯罪所得財務罪嫌云云。惟查：
（一）按犯罪事實，應依證據認定之，無證據不得認定犯罪事實，又不能證明被告犯
      罪者，應為無罪之諭知，刑事訴訟法第一百五十四條第二項、第三百零一條第
      一項定有明文。再認定不利於被告之事實，須依積極證據，苟積極證據不足為
      不利於被告事實之認定時，即應為有利於被告之認定，更不必有何有利之證據
      。另刑事訴訟法上所謂認定犯罪事實之證據，係指足以認定被告確有犯罪行為
      之積極證據而言，該項證據自須適合於被告犯罪事實之認定，始得採為斷罪資
      料，最高法院分別著有三十年上字第八一六號、二十九年上字第三一０五號判
      例可資參照。又從犯成立之要件，必須正犯有著手實施犯罪之行為，且其行為
      達於可罰之程度，始能構成（最高法院二十年上字第七九二號判例意旨參照）
      。復按洗錢防制法之立法目的，係為防止洗錢者利用洗錢行為，掩飾其犯罪事
      實，逃避或妨礙重大犯罪（同法第三條）之追查或處罰，以阻遏洗錢者享受其
      重大犯罪所得之財物或財產上之利益（該法第一條之立法理由說明參照），其
      所保護之法益，重在「妨礙國家對於重大犯罪之訴追及處罰」。因之，是否為
      洗錢行為，自應就犯罪全部過程加以觀察，包括有無因而使重大犯罪所得之財
      物或財產上利益之性質、來源、所在地、所有權或其他權利改變，因而妨礙重
      大犯罪之追查或處罰，或有無阻撓或危及對重大犯罪所得之財物或財產上利益
      來源追查或處罰之行為在內（最高法院九十一年度臺上字第四九五六號判決意
      旨參照）。
（二）公訴人雖認被告所為，係涉犯洗錢防制法第九條第二項洗錢罪嫌云云，惟依同
      法第二條規定：「本法所稱洗錢，係指下列行為：一、掩飾或隱匿因自己重大
      犯罪所得財物或財產上利益；二、掩飾、收受、搬運、寄藏、故買或牙保他人
      因重大犯罪所得財物或財產上利益。」，而所謂重大犯罪，係指同法第三條所
      列十一款之罪名，刑法第三百三十九條第一項之詐欺取財罪，並非該法第三條
      所列十一款之罪名之一。復依卷附證據資料以觀，「阿峰」及另一不明女子是
      否確係以犯詐欺罪維生實無從查證，誠難認「阿峰」等所犯係刑法第三百四十
      條之常業詐欺罪，此已詳如前所論述。從而，被告單純提供帳戶資料及提款卡
      之行為，尚難認構成幫助常業詐欺罪，自亦不該當洗錢罪嫌。綜上所述，本案
      既無任何積極證據足認被告確犯有此部分罪嫌，既不能證明被告此部分犯罪，
      本應就被告此部分罪嫌，諭知無罪，惟依公訴人起訴之犯罪事實認被告此部分
      罪嫌與上開有罪部分有想像競合犯關係，爰不另為無罪之諭知。
據上論斷，應依刑事訴訟法第二百七十三條之一第一項、第二百九十九條第一項前段
、第三百條，刑法第三十條第一項、第二項、第二十八條、第三百三十九條第一項、
第四十一條第一項前段、第七十四條第一款，罰金罰鍰提高標準條例第一條前段、第
二條，判決如主文。
本案經檢察官丙○○到庭執行職務
中      華      民      國     九十三     年      二     月     十六    日
                                臺灣臺中地方法院刑事第二庭
                                    法  官  柯  崑  輝
右正本證明與原本無異。
如不服本判決，應於送達後十日內向本院提出上訴狀（須附繕本），上訴於台灣高等
法院台中分院。
                                    書記官
中      華      民      國     九十三     年      二     月     十六    日
附錄論罪科刑法條
刑法第三百三十九條第一項：
意圖為自己或第三人不法之所有，以詐術使人將本人或第三人之物交付者，處五年以
下有期徒刑、拘役或科或併科一千元以下罰金。
